【裁判字號】    95,重訴,250
【裁判日期】    951124
【裁判案由】    確認租賃關係不存在
【裁判全文】
臺灣臺南地方法院民事裁定             95年度重訴字第250號
原      告  乙○○
法定代理人  丙○○
訴訟代理人  江信賢律師
            蔡麗珠律師
            蘇若龍律師
被      告  甲○○
上列當事人間請求確認租賃關係不存在事件，本院裁定如下：
    主      文
原告之訴駁回。
訴訟費用由原告負擔。
    理      由
一、按租佃爭議事件，依耕地三七五減租條例第26條之規定，於
    起訴前應經耕地租佃委員會之調解、調處，此為法定之起訴
    要件，如未備此項要件，不得逕為實體上之裁判（最高法院
    85年台上字第576號判決意旨參照）。又所謂租佃爭議，係
    指出租人與承租人間因租用耕地所發生之一切爭議而言，其
    因轉租、欠租或約定租期屆滿後，租賃關係是否當然不存在
    所生之爭議均屬之（最高法院89年度台抗字第390號裁定、8
    5年度台上字第1053號判決參照）。
二、本件原告主張兩造間訂有三七五耕地租約，租期自92年1月1
    日起至97年12月31日止，有其提出之卷附耕地租約書為憑，
    原告雖主張被告近年來不自任耕作，任由土地荒蕪，租約無
    效，抑或稱承租人非因不可抗力繼續一年不為耕作，原告得
    終止租約，爰請求確認兩造間三七五租賃關係不存在，被告
    並應返還土地等情，應屬租佃爭議之範疇，並非主張兩造從
    無租賃關係存在，承租人係本於其他法律關係占有或無權佔
    有，依首揭說明，非經調處、調解，即不得起訴。原告未經
    調處、調解，逕向法院起訴，自屬起訴不備要件。至原告舉
    最高法院48年臺上字第1362號判例、最高行政法院56年判字
    第62號判例情形與本件情形並不相同（前者係指已聲請調解
    而遭駁回聲請時，聲請人得逕行起訴；後者則係指租賃契約
    已另經三審判決認定無效），本件原告既無已向租地爭議委
    員會聲請調解，而遭拒絕或駁回其聲請之情形，且兩造間租
    賃契約是否無效或得終止仍待實體認定，則原告執上開判例
    ，主張本件訴訟無須先經調處、調解云云，即無可採。
三、綜上所述，本件兩造之爭議係屬租佃爭議事件，而租佃爭議
    事件，依耕地三七五減租條例第26條之規定，於起訴前應經
    耕地租佃委員會之調解、調處，此為法定之起訴要件，如未
    備此項要件，法院不得逕為實體上之裁判。原告於起訴前未
    向耕地租佃委員會申請調解、調處，參諸上開最高法院判決
    意旨所示，本件起訴不合法定要件，應予駁回。
四、依民事訴訟法第249條第1項第6款、第95條、第78條、裁定
    如主文。
中    華    民    國    95    年    11    月    24    日
                  民事第一庭    法  官  蔡雅惠
以上正本係照原本作成
如對本裁定抗告，須於裁定送達後10日內向本院提出敘明理由提
出抗告狀，並繳納抗告裁判費新台幣1,000元。
中    華    民    國    95    年    11    月    24    日
                                書記官  吳信助


司法院資訊處製作；財團法人民間司法改革基金會備份。
